【裁判字號】    92,聲再,9
【裁判日期】    920110
【裁判案由】    聲請再審
【裁判全文】
臺灣高等法院刑事裁定                                九十二年度聲再字第九號
    再審聲請人
    即受判決人  甲○○  男  五.
右聲請人因詐欺案件，對於本院八十八年度上易字第四六四九號，中華民國八十九年
一月七日確定判決（台灣臺北地方法院八十八年度易字第一五七五號、台灣臺北地方
法院檢察署八十八年度偵字第七六四○號），聲請再審，本院裁定如左：
    主  文
再審之聲請駁回。
    理  由
一、聲請意旨略稱：鄭金娟講：「你（甲○○）說：『事情很嚴重』、『恫嚇鄭金娟
    涉有重嫌，最輕要處有期徒刑三年，並向鄭金娟誆稱一定要委請甲○○處理相關
    事宜，才能免責』」，係言論之罪─非傳聞言論，言論自由，合乎憲法，有效，
    有責（罪），即詐欺侵權。傳聞言論，非言論自由，違反憲法，無效，無責（罪
    ），非詐欺侵權。判決係司法處分之命令，依憲法第一七二條規定，與憲法牴觸
    者無效。本件判決非但違憲無效，且認定犯罪事實與所採證據顯屬不符，違背經
    驗與論理法則，依發現確實之新證據，足認受有罪判決之人，應受無罪之判決，
    聲請再審云云。
二、按有罪之判決確定後，因發現確實之新證據，足認受有罪判決之人應受無罪、免
    訴、免刑或輕於原判決所認罪名之判決者，為受判決人之利益，得聲請再審，刑
    事訴訟法第四百二十條第一項第六款定有明文；又第四百二十一條亦規定，不得
    上訴於第三審法院之案件，除前條規定外，其經第二審確定之有罪判決，如就足
    生影響於判決之重要證據漏未審酌者，亦得為受判決人之利益，聲請再審。另按
    再審之聲請，經法院認無再審理由，而以裁定駁回者，不得更以同一原因聲請再
    審；法院認為聲請再審之程序違背規定者，應以裁定駁回之，刑事訴訟法第四百
    三十四條第二項、第四百三十三條亦分別定有明文。所謂確實之新證據，固非以
    絕對不須經過調查程序為條件，然必須可認為確實足以動搖原確定判決，而為受
    判決人有利之判決者為限（參最高法院三十三年台字第七○號判例）；而依最高
    法院八十九年度台抗字第三十號裁定之見解，刑事訴訟法第四百二十一條所規定
    因重要證據漏未審酌而聲請再審者，指該證據於案情有重要關係且未經審酌者而
    言，如證據業經法院本其自由心證予以取捨及判斷，僅係對此持相異評價，即不
    能以此為由聲請再審。
三、經查：(一)聲請人所提否認鄭金娟所證述內容之真實性云云，然聲請人曾以同一原
    因聲請再審，業經本院於民國九十年十二月十八日，以九十年度聲再字第六一八
    號裁定無再審理由駁回在案，並有該裁定附卷可考，按之前揭規定，其聲請程序
    顯屬有所違背。(二)聲請人所提司法機關之搜索逮捕收押科罪，無非以證人鄭金娟
    所證述：「你（甲○○）說：『事情很嚴重』、『恫嚇鄭金娟涉有重嫌，最輕要
    處有期徒刑三年，並向鄭金娟誆稱一定要委請甲○○處理相關事宜，才能免責』
    」之傳聞言論為據，認定犯罪事實與所採證據顯屬不符，違背經驗與論理法則云
    云，惟證人鄭金娟所證述內容之真實性，已據承審法院調查、審理存卷事證後，
    本於經驗、論理法則，依其自由心證予以取捨及判斷所得之結果，而於判決理由
    中敘明取捨之理由，是聲請人所為之主張，已經原確定判決審酌，該發現之新證
    據，就本身之形式上觀察，已不足以動搖原確定判決，聲請人聲請再審之理由，
    既不顯然可認為足以動搖原有罪確定判決，是並不符合前揭最高法院判例意旨之
    「顯然性」要件。
四、查有罪之判決確定後，為受判決人之利益聲請再審，必其聲請之理由合於刑事訴
    訟法第四百二十條第一項所定情形之一及第四百二十一條有足以影響於判決之重
    要證據漏未審酌者，始准許之，綜上所述，本件聲請人所舉聲請再審之理由，核
    與上引法條所定無一相符，本件聲請人聲請再審，為無理由，應予駁回。
據上論斷，應依刑事訴訟法第四百三十三條、第四百三十四條第一項、第二項，裁定
如主文。
中      華      民      國    九十二      年    一      月     十       日
                              台灣高等法院刑事第十三庭
                                  審判長法  官  蔡    燉
                                        法  官  鄧  振  球
                                        法  官  李  春  地
右正本證明與原本無異。
如不服本裁定應於收受送達後五日內向本院提出抗告書狀。
                                        書記官  柳  秋  月
中      華      民      國    九十二      年    一      月     十四     日


司法院資訊處製作；財團法人民間司法改革基金會備份。
